【裁判字號】    92,上訴,1944
【裁判日期】    920724
【裁判案由】    毒品危害防制條例
【裁判全文】
臺灣高等法院刑事判決                          九十二年度上訴字第一九四四號
    上  訴  人  臺灣新竹地方法院檢察署檢察官
    被      告  甲○○
右上訴人因被告違反毒品危害防制條例案件，不服臺灣新竹地方法院九十一年度訴字
第八０四號，中華民國九十二年四月二十三日第一審判決（起訴案號：臺灣新竹地方
法院檢察署九十年度偵字第五三四二號），提起上訴，本院判決如左：
    主  文
原判決撤銷。
甲○○持有第一級毒品，處有期徒刑陸月，如易科罰金，以參佰元折算壹日。
扣案之毒品海洛因淨重零點壹陸公克沒收銷燬之。
    事  實
一、甲○○於九十年九月五日，在新竹縣新埔鎮○○里○○街二三八巷七號住處，持
    有第一級毒品海洛因零點五公克，並放置於其住處客廳鐵架上一眼鏡盒內。嗣於
    同日下午二時四十分許，為警在上址當場查獲，並扣得第一級毒品海洛因，驗後
    淨重為零點一六公克。
二、案經新竹縣警察局新埔分局報請臺灣新竹地方法院檢察署檢察官偵查起訴。
    理  由
一、訊據被告甲○○矢口否認有何前揭持有第一級毒品海洛因之犯行，辯稱毒品並非
    伊所有，而是一真實姓名不詳綽號「明豐」的人所有。
二、惟查右揭犯罪事實，除有扣案之第一級毒品海洛因，驗後淨重為零點一六公克可
    證之外，訊之被告甲○○亦不否認在其客廳鐵架上眼鏡盒內被警查獲海洛因，可
    知毒品放置的位置係被告所支配且經常使用，又毒品對慣於施用毒品之人，係價
    值非低之物，常人豈有將自己所有之毒品，隨意放置於他人家中之理。縱使被告
    之客廳並未上鎖，惟該處係被告私人住宅，雖非個人排他使用，然亦非一般人能
    隨意進入之處所，亦顯非公共場所，況該包毒品及針筒係放置於客廳中之被告為
    做生意而經常使用之手推車上，則該包毒品顯與被告有密切之關係，被告雖辯稱
    該毒品係一姓名不詳綽號「明豐」的人所有云云。惟有關綽號「明豐」者其人，
    被告僅稱：只知他可能住頭份，特徵魁大微胖，也沒連絡電話，與他並沒什麼交
    情等語。於本院調查時亦供認其無法指出該綽號「明豐」者之真實姓名年籍以供
    查證，所辯毒品係綽號「明豐」者所有云云，顯係卸責之詞，不足採信。另查被
    告於原審供稱：眼鏡盒（即裝置海洛因之盒子）應該是林義庭或是林童潤其中一
    人所有，惟其所辯業經證人林義庭堅決否認之，參以被告既稱海洛因係姓名不詳
    綽號「明豐」的人所有云云，又稱裝置該海洛因之眼鏡盒係林義庭或是林童潤其
    中一人所有，同一盒物品其裝置盒及盒內所裝置物品竟分屬不同人所有，所辯亦
    有悖常情。
三、又查本案查獲之警員即證人劉建明於原審審理時到庭證稱：「（本案扣案的海洛
    因及針筒是誰查獲的？）是我與證人乙○○同時查獲的，是先查獲林義庭偽鈔及
    毒品案，林義庭說毒品是甲○○交給他，所以隔天我們就去甲○○家，請他到案
    說明，到他家，在他家客廳內手推車的鐵架上看到個半開的眼鏡盒，裡面有二小
    包的海洛因及注射針筒，因為甲○○家裡蠻凌亂，我們到甲○○家裡時，甲○○
    的太太在樓下，她請甲○○下來的時候，我們當著被告的面查到扣案的東西，被
    告當時有說是東西是昨天凌晨有人去他家不曉得是誰放的。（你們去被告家裡的
    候，門戶是否關著？）我們先去被告八號
    斜對面的七號，所以我就去七號，七號的二片木門關著，但是喇叭鎖沒有鎖，所
    以我們就就直接進去」等語（一審卷第十八頁、第十九頁）。於本院調查審理時
    到庭證稱：「（為何會去被告的家搜查？）前一天晚上有查獲林義庭使用偽鈔被
    查獲，後來在他身上有查獲一盒檳榔盒，裡面有安非他命，他說那檳榔盒是他去
    甲○○的家，甲○○給他的，我們隔天就去甲○○家要通知他來做筆錄。到了他
    家之後，在客廳時就無意中看到一個眼鏡盒放在手推車上面，打開就發現裡面有
    海洛因。（你們事先是否有接到密報說甲○○家有毒品？）沒有。純粹是依林義
    庭說的。我是跟乙○○一起去甲○○家的。（你們到甲○○家的時候，門是否有
    鎖？）沒有鎖，門有開了細縫，我們有叫他的名字，但是沒有人回應，後來推開
    門進去，他太太在廚房。（被告的家是否是店面？）不是，是純住家。沒有招牌
    。（你去甲○○家的時候，有幾人在場？）我跟乙○○。甲○○他太太在廚房，
    他太太叫甲○○下來。（當場你們是否有詢問眼鏡盒是誰的？）當時他老婆有說
    是甲○○的東西，我們有問甲○○，但是他否認。（當場打開眼鏡盒的時候是否
    就有看到海洛因？）是的。（前後在他們家裡待了多久？）四十分鐘。（其間有
    沒有人去找他？）有二、三個人說是朋友要去找他」等語（本院九十二年六月二
    十七日訊問筆錄）。依警員之供述，查獲海洛因之被告之上揭位於新竹縣新埔鎮
    ○○里○○街二三八巷七號住處，並非經營生意之店面而得任他人隨意進出之場
    所，基於一搬人住宅仍具有相當隱避性，上開毒品海洛因既係在被告住處查扣，
    且係在其使用之首推車上查獲，而海洛因毒品價格昂貴，且政府嚴厲查禁，若係
    他人所有，豈有任意放置於被告住處而未予取走之理？又原審將扣案針筒送鑑驗
    之結果雖並未發現可資比對之指紋而無法比對，為此亦可能係先天之因素及科技
    發展之限制，非每樣物品均可以採集指紋，縱上開針筒上無法查出被告之指紋，
    亦不能據此為有利於被告之認定，是被告辯稱海洛因係他人置放其家云云，顯係
    卸責之詞，不足採信，其犯行堪以認定。
四、核被告甲○○所為，係犯毒品危害防制條例第十一條第一項之持有第一級毒品罪
    。原審未察，認不能證明被告犯罪，而諭知無罪之判決，容有未當，爰由本院將
    原判決撤銷改判，並審酌被告持有毒品，危害國民健康及其犯罪之動機、目的、
    手段、所生之危害、犯罪後猶飾詞狡辯，不具悔意等一切情狀，量處如主文第二
    項所示之刑，並諭知易科罰金之折算標準，以示懲儆。至於扣案之第一級毒品海
    洛因，驗後淨重零點一六公克，應依毒品危害防制條例第十八條第一項前段之規
    定沒收銷燬之。
五、被告經合法傳喚無正當理由未到庭，爰不待其陳述逕行判決。
據上論斷，應依刑事訴訟法第三百六十九條第一項前段、第三百六十四條、第三百七
十一條、第二百九十九條第一項前段，毒品危害防制條例第十一條第一項、第十八條
第一項前段，刑法第十一條前段、第四十一條第一項，罰金罰鍰提高標準條例第二條
，判決如主文。
本案經檢察官洪泰文到庭執行職務。
中      華      民      國    九十二    年      七      月    二十四    日
                              臺灣高等法院刑事第十七庭
                                  審判長法  官  陳  正  雄
                                        法  官  許  宗  和
                                        法  官  許  錦  印
右正本證明與原本無異。
不得上訴。
                                        書記官  楊  妙  恩
中      華      民      國    九十二    年      七      月    二十五    日
附錄本案論罪科刑法條全文：
毒品危害防制條例第十一條第一項：
持有第一級毒品者，處三年以下有期徒刑、拘役或新台幣五萬元以下罰金。
持有第二級毒品者，處二年以下有期徒刑、拘役或新台幣三萬元以下罰金。
持有專供製造或施用毒品之器具者，處一年以下有期徒刑、拘役或新台幣一萬元以下
罰金。


司法院資訊處製作；財團法人民間司法改革基金會備份。
